【裁判字號】    89,交聲,441
【裁判日期】    900131
【裁判案由】    違反道路交通管理處罰條例聲明異議
【裁判全文】
臺灣士林地方法院交通事件裁定                    八十九年度交聲字第四四一號
    原處分機關  交通部公路局台北區監理所
    受 處分 人
    即 異議 人  甲○○
右列異議人因違反道路交通管理處罰條例案件，對於臺北市交通事件裁決所於八十九
年七月二十八日所為之處分（原處分案號：北監五裁字第四０─0000000號）
，聲明異議，本院裁定如左：
        主  文
原處分撤銷。
甲○○汽車駕駛人，行車速度，超過規定之最高時速，處罰鍰陸百元；並記違規點數
壹點。
        理  由
一、原處分機關係以異議人即受處分人甲○○，於八十八年四月二十二日一時六分許
    ，駕駛ＧＶ０二九六五號車，因「速限四０公里，經雷達測明時速七六公里，超
    速三十六公里」違規，經台北縣警察局交通隊執勤員警以北縣警交相字第一二二
    五三六四號通知單逕行舉發，因其不依指定日期到案，乃依道路交通管理處罰條
    例第六十四條、第四十條第一項、第九十二條，及違反道路交通管理事件統一裁
    罰標準及處理細則第二十三條第一項第五款、第四十四條第一項規定裁處罰鍰新
    台幣二千四百元，並記違規點數一點等情。
二、異議意旨略以：聲明人前因駕駛自小客車ＧＶ０二九六五號，被警舉發第000
    0000、0000000號兩件違規，均經送達台北縣樹林鎮○○街廿四巷廿
    二號二樓，然聲明人昔於八十六年十一月十五日，因與前夫辦理離婚手續中，搬
    離該址，並遷往台北市○○區○○路二段五十三巷一弄十三號三樓居住，故未收
    到本件違規單之通知，故北區監理所仍應重新送達違規單通知到案日期，始為合
    法。又聲明人前後原有兩件違規案件，經聲明人申訴後，其中第0000000
    號，已准由聲明人以低額度繳納，而本件第0000000號罰單，基於同一事
    實原因卻不准聲明人以低額度繳納，實難令聲明人折服云云。
三、按汽車駕駛人行車速度超過規定之最高時速者，處四百元以上八百元以下罰鍰，
    道路交通管理處罰條例第四十條第一項定有明文；又汽車駕駛人違反第四十條第
    一項之規定者，除依原條款處罰外，並記違規點數一點，參照同條例第六十三條
    第一項第一款之規定自明。查本件異議人對於伊於八十八年四月二十二日一時六
    分許，駕駛ＧＶ０二九六五號車，因「速限四０公里，經雷達測明時速七六公里
    ，超速三十六公里」違規之事實，並不爭執，復有台北縣警察局交通隊執勤員警
    以北縣警交相字第0000000號通知單逕行舉發在卷可稽，原處分機關依前
    開規定予以處罰，原無不合，惟異議人以其在八十六年十一月十五日，因與前夫
    辦理離婚手續中，而遷離台北縣樹林鎮○○街廿四巷廿二號二樓夫家，致未收到
    違規通知單一節置辯，經查本件北縣警交相字第0000000號通知單，雖於
    八十八年五月十二日由台北縣警察局交付郵局送達，惟該「掛號函件收據憑證，
    經調閱遍尋不著」，有樹林郵局八十九年十二月八日00000000─二四０
    號函覆本院在案，又經本院於八十九年十一月二十九日庭諭移送機關之承辦人江
    聰松、姜玉玲於二十日內查報已合法送達之證明，迄今亦無法提出，足認異議人
    主張並未收到違規通知單云云，應屬可信，即不能遽認受處分人係不依指定日期
    到案，合先敘明。再按僅以當事人接到違規舉發通知書後之「到案時間及到案與
    否」，為設定裁決罰鍰數額下限之唯一準據，而未根據受處罰之違規事實情節以
    定其裁罰，實與立法目的有違；又縱其罰鍰之上限並未逾越法律明定得裁罰之額
    度，然以到案之時間為標準，提高罰鍰下限之額度，則與母法授權之目的未盡相
    符，且損及法律授權主管機關裁量權之行使。又以秩序罰罰鍰數額倍增之形式而
    科罰，縱有促使相對人自動繳納罰鍰、避免將來強制執行困擾之考量，惟母法既
    無規定復未授權，與法律保留原則亦屬有違（司法院大法官會議釋字第四二三號
    解釋參照）。又關於違反道路交通管理事件之裁罰標準，道路交通管理處罰條例
    第九十二條授權由交通部會同內政部定之。而按違反道路交通管理事件統一裁罰
    標準及處理細則第四十四條第一項規定，違反道路交通管理事件之被通知人，自
    應到案之日起逾十日仍未到案接受處理或依規定自動繳納罰鍰者，處理機關應依
    統一裁罰標準，逕行裁決之。惟該統一裁罰標準，亦係僅以當事人接到違規舉發
    通知書後之「到案時間及到案與否」，為設定裁決罰鍰數額下限之唯一準據，揆
    諸前揭解釋意旨之同一法理，縱其罰鍰之上限並未逾越法律明定得裁罰之額度，
    然以到案之時間為標準，提高罰鍰下限之額度，與道路交通管理處罰條例第九十
    二條授權之目的未盡相符，且損及法律授權主管機關裁量權之行使，又該統一裁
    罰標準係以秩序罰罰鍰數額倍增之形式而科罰，縱有促使相對人自動繳納罰鍰、
    避免將來強制執行困擾之考量，惟母法既無規定復未授權，自與憲法第二十三條
    所揭示之法律保留原則亦屬有違，從而，上述統一裁罰標準既牴觸母法授權之目
    的，又違反憲法之法律保留原則，本院自得逕認為無效，並不予適用（司法院院
    解字第四○一二號解釋、司法院大法官會議釋字第三八號解釋前段參照）。本件
    受處分人有前揭行車超速之違規事實，已如前述，其異議要求依低額度處罰，理
    由雖未盡充分，然原處分機關未審究受處分人之違規情節輕重、未查明受處分人
    尚未合法收受通知等情狀，遽依道路交通管理處罰條例第六十四條、違反道路交
    通管理事件統一裁罰標準及處理細則遽予裁處最高額之罰鍰，即有未洽，自應將
    原處分予以撤銷，並由本院自為適法之處罰。爰審酌受處分人行車超速，超過規
    定之最高時速達三十六公里，被雷達測速逕行舉發、迄未收受通知等一切情狀，
    依道路交通管理處罰條例第四十條第一項、第六十三條第一項第一款，諭知受處
    分人如主文第二項所示之處罰。
四、據上論斷，應依道路交通案件處理辦法第二十條前段，裁定如主文。
中      華      民      國    九十      年      一      月    三十一    日
                                      臺灣士林地方法院交通法庭
                                          法  官  林  清  吉
右正本證明與原本無異
如不服本裁定應於送達後五日內向本院提出抗告狀
                                          書記官  陳  美  月
中      華      民      國    九十      年      一      月    三十一    日


司法院資訊處製作；財團法人民間司法改革基金會備份。
